【裁判字號】    92,交訴,53
【裁判日期】    920626
【裁判案由】    肇事遺棄罪等
【裁判全文】
臺灣桃園地方法院刑事判決                          九十二年度交訴字第五三號
    公  訴  人  臺灣桃園地方法院檢察署檢察官
    被      告  乙○○
    選任辯護人  顏武男律師
右列被告因肇事遺棄罪等案件，經檢察官提起公訴（九十二年度偵字第四六八０號）
，本院判決如左：
    主    文
乙○○服用酒類不能安全駕駛動力交通工具而駕駛，處有期徒刑參月，如易科罰金，
以參佰元折算壹日；又駕駛動力交通工具肇事，致人傷害而逃逸，處有期徒刑陸月，
，如易科罰金，以參佰元折算壹日。應執行有期徒刑捌月，如易科罰金，以參佰元折
算壹日。緩刑參年。
    事    實
一、乙○○明知服用酒類不能安全駕駛動力交通工具者，不得駕駛，仍於民國九十二
    年三月三日晚間約七時許，在桃園縣大園鄉內某海產店內與友人喝酒，至同晚約
    近十時許，已因服用酒類而不能安全駕駛動力交通工具（未達心神喪失或精神耗
    弱之程度），竟仍駕駛車牌號碼二Ｇ—七五二六號自用小貨車欲返回位於桃園縣
    平鎮市○○路六五九巷二四號居所。乙○○遂行駛於國道一號公路，並自桃園縣
    內壢交流道下交流道，沿桃園縣中壢市○○路往東方向行進，惟乙○○當時酒力
    尚未消退，仍不能安全駕駛動力交通工具，且其本應注意行車時應注意車前狀況
    ，並隨時採取必要之安全措施；並應遵守號誌，不得闖紅燈，且依當時狀況，雖
    有下雨，但稍加注意即可，並無不能注意之情形，竟於同晚十時四十分許，行經
    桃園縣中壢市○○路與吉林路路口時，未注意車前狀況並闖紅燈，甫過該路口之
    中園路上，不慎撞及自同市○○路駛出已完成左轉行駛於中園路上由甲○○騎乘
    車牌號碼ＨＱＺ—二七０號之重型機車，致甲○○人車倒地並受有小腿挫傷、肩
    部挫傷及胸壁挫傷等傷害（乙○○所涉過失傷害部分經告訴人撤回告訴，台灣桃
    園地方法院檢察署檢察官另為不起訴處分）。乙○○見狀，不但不思下車救援，
    竟加速駕駛該二Ｇ—七五二六號自用小貨車逃離現場。適梁忠由駕駛自小貨車行
    經該路段見狀，即由桃園縣中壢市○○路往中華路方向往前追趕乙○○駕駛之上
    開自小貨車，行經同市○○路與中華路路口遇見警員袁觀清駕駛警車巡邏，告之
    上情，梁忠由、袁觀清二人分別駕車追趕乙○○駕駛之上開自小貨車，而在同市
    ○○○路、環中東路口逮捕乙○○，警員袁觀清測得其酒精濃度呼氣值為每公升
    ０‧七一毫克。
二、案經桃園縣警察局中壢分局報告台灣桃園地方法院檢察署檢察官偵查起訴。
    理    由
一、訊據被告乙○○對於右開時、地酒後駕車肇事致人傷害及駕車逃逸之犯罪事實坦
    承不諱，並有酒精濃度呼氣值測試單、汽車駕駛人酒後生理協調平衡檢測紀錄卡
    、桃園縣警察局舉發違反道路交通管理事件通知單、桃園縣警察局中壢分局道路
    交通事故現場圖、甲○○於偵查中提出之天晟醫院乙種診字第０九二０００二八
    九九號診斷證明書、及被告為警逮捕後之現場車輛照片三張在卷足稽。依交通部
    運輸研究所七十九年八月對駕駛人行為之研究（酒醉駕車對駕駛行為之分析研究
    ）指出，吐氣每公升酒精含量０．二五毫克等於血液中酒精濃度（Blood
    Alcohol Concentration簡稱BAC）百分之０．０五（亦即每10 0ml血液中含50mg
    酒精），而（１）BAC到達百分之0.03至百分之0.0 5時，對駕駛能力之影響為：
    多數駕駛人心境逐漸變幻不定、視覺與反應靈敏性減弱、對速度及距離的判斷力
    差。對心理行為之影響為：觀察力逐漸欠缺、心情漸趨輕鬆、自信心增加、多話
    、精神狀態處於陶醉感。（2）BAC到達百分之0.0 5至百分之0.08時，對駕駛能
    力之影響為：反應遲鈍、駕駛能力受損、遲而不決或決而不行。對心理行為之影
    響為：情緒鬆弛、感情與行為趨向誇張、肌肉不協調、精神處於興奮狀態。（3
    ）BAC到達百分之0.08至百分之0.15時，對駕駛能力之影響為：判斷力嚴重受到
    影響、體能與精神協調受損、駕駛之體能困難增加。對心理行為之影響為：產生
    情緒異常現象、步伐不平穩、言語不清、反應惡劣、記憶及判斷力受損、精神處
    於錯亂狀態。（4）BAC超過百分之0.15，對駕駛能力之影響為：視線搖晃、駕駛
    已進入恍惚狀態、判斷及理解遭到扭曲、駕駛不穩定。對心理行為之影響為：意
    識不明、嘔吐、站、走及講話困難、責任感喪失、精神處於麻痺狀態。
    （5）BAC 超過百分之0.5，對駕駛人能力之影響為：判斷力嚴重受到影響、體能
    與精神協調受損、駕駛之體能困難增加。對心理行為之響為：產生情緒異常現象
    、步伐不平穩、言語不清、反應惡劣、記憶及判斷力受損、精神處於錯亂狀態。
    而被告於服用酒類後駕駛動力交通工具時，當場經警測試呼氣酒精濃度值為每公
    升０．七一毫克，對照上開交通部之研究報告，相當於血液酒精濃度百分之０．
    一四二，斯時其駕駛能力受影響之程度為：判斷力嚴重受到影響、體能與精神協
    調受損、駕駛之體能困難增加。對心理行為之影響為：產生情緒異常現象、步伐
    不平穩、言語不清、反應惡劣、記憶及判斷力受損、精神處於錯亂狀態。另參考
    德國、美國之認定標準，對於酒精濃度呼氣已達每公升零點五五或血液濃度達百
    分之零點一一以上，肇事率為一般正常人之十倍，應認為已達「不能安全駕駛」
    之標準，亦經法務部八十八年五月十八日（八八）法檢字第○○一六六九號函釋
    甚明。另衡之被告係闖紅燈由後向前撞及在前被害人騎乘已完成左轉之機車；復
    佐以警員袁觀清對被告乙○○施以酒後生理協調平衡檢測，用筆在兩個同心圓之
    間的零點五公分環狀帶內，畫另一個圓，而被告乙○○畫在指定範圍之外，足徵
    其飲酒後確已達不能安全駕駛動力交通工具之程度，竟猶駕駛前開車輛行駛於道
    路上，並於肇事致告訴人受傷倒地後，旋即另行起意，猶知逃離現場，是其當時
    精神狀態尚未達精神耗弱及心神喪失之狀態。綜上，本件事證明確，被告犯行洵
    堪認定。
二、核被告乙○○所為，係犯刑法第一百八十五條之三服用酒類，不能安全駕駛動力
    交通工具而駕駛罪、同法第一百八十五條之四之肇事逃逸罪。又被告所犯前開二
    罪，犯意各別，行為互異，罪名不同，應予分論併罰。爰審酌被告之素行，酒後
    高速行駛，撞及車前方被害人騎乘已完成左轉之機車，過失程度非輕，又於肇事
    後不思下車救助被害人並報警處理，反加速離去，致被害人傷害，其動機、目的
    無非心存僥倖卸責，犯罪後復卸責推諉，實無足取，惟伊業已與被害人家屬達成
    民事上和解，被告已賠償被害人，已依約履行，並已撤回告訴，此有和解書一份
    附卷可參，並參酌其所生交通安全之危害等一切情狀，分別量處如主文所示之刑
    ，並諭知易科罰金之折算標準，再定其應執行刑，再就執行刑諭知易科罰金之折
    算標準，以資懲誡。公訴人指被告為謀再脫其餘刑責，於警、偵訊中對駕車逃逸
    一節，始終避重就輕而為供述，尚難完全認其有悔悟之心，是參酌事故發生之時
    及警、偵訊中之情狀，建請合併判處被告有期徒刑一年二月，以召炯戒云云，惟
    被告於本院審理時對於犯罪事實坦承不諱，顯有悔悟之心，故本院認如主文所示
    宣告應執行之刑即已足夠，附此敘明。又被告前未曾受有期徒刑以上刑之宣告，
    有台灣高等法院被告全國前案記錄表一份在卷可稽，因一時失慮，偶罹刑典，事
    後已坦承犯行，深具悔意，經此刑之宣告後，應知警惕而無再犯之虞，本院因認
    暫不執行其刑為當，予以宣告緩刑三年，用啟自新。
據上論斷，應依刑事訴訟法第二百九十九條第一項前段，刑法第一百八十五條之三、
第一百八十五條之四、第五十一條第五款、第四十一條第一項前段、第二項、第七十
四條第一款，罰金罰鍰提高標準條例第二條，判決如主文。
本案經檢察官蔡孟利到庭執行職務。
中      華      民      國    九十二    年      六      月    二十六    日
                                臺灣桃園地方法院交通法庭
                                      法  官  黃永定
右正本證明與原本無異。
如不服本判決，應於判決送達後十日內，向本院提出上訴狀。
                                      書記官   施春祝
中      華      民      國    九十二    年      六      月    二十七    日
附論罪科刑依據之法條：
刑法第一百八十五條之三
服用毒品、麻醉藥品、酒類或其他相類之物，不能安全駕駛動力交通工具而駕駛者，
處一年以下有期徒刑、拘役或三萬元以下罰金。
刑法第一百八十五條之四
駕駛動力交通工具肇事，致人死傷而逃逸者，處六月以上五年以下有期徒刑。


司法院資訊處製作；財團法人民間司法改革基金會備份。
